臺灣臺北地方法院民事簡易判決
110年度北簡字第13918號
原      告  李慧珍  

被      告  紀程議  
訴訟代理人  黃柏嘉律師
            王秉信律師
上列當事人間請求確認本票債權不存在事件，本院於中華民國11
0年11月30日言詞辯論終結，判決如下：
    主      文
原告之訴駁回。
訴訟費用新臺幣參仟貳佰元由原告負擔。
    事實及理由
一、按確認法律關係之訴，非原告有即受確認判決之法律上利益
    者，不得提起之，民事訴訟法第247條第1項前段定有明文。
    又所謂即受確認判決之法律上利益，係指法律關係之存否不
    明確，原告主觀上認其在法律上之地位有不安之狀態存在，
    且此種不安之狀態，能以確認判決將之除去者而言（最高法
    院52年台上字第1240號判決要旨參照）。查本件被告持有由
    原告與訴外人高柏祥共同簽發如附表所示之本票(見本院卷
    第83頁，下稱系爭本票)聲請本票裁定，經本院以110年度司
    票字第13326號裁定准予強制執行之，而原告否認系爭本票
    債權存在，顯然兩造就系爭本票債權存在與否已發生爭執，
    如不訴請確認，原告在私法上之地位將有受侵害之危險，是
    原告提起本件確認本票債權不存在之訴，有即受確認判決之
    法律上利益。次按本於票據有所請求而涉訟者，得由票據付
    款地之法院管轄，民事訴訟法第12條定有明文。又本票未載
    付款地者，以發票地為付款地，票據法第120條第5項亦定有
    明文。次查系爭本票由形式觀察，並未記載付款地，發票地
    則記載為「臺北市○○路000巷000弄0號2樓」，屬本院轄區，
    則原告提起本件訴訟，本院自有管轄權，合先敘明。
二、原告主張：系爭本票是被告與高柏祥間的債務關係，與原告
    無涉，原告對高柏祥向被告借款一事並未知情，當初是被告
    向原告表示，讓原告在系爭本票上簽名，是想讓高柏祥不要
    再亂搞，不會拿本票跟原告要錢，所以原告就在系爭本票上
    簽名，因原告名下有房子，被告利用朋友的信任誘騙原告於
    系爭本票簽名，爰請求確認系爭本票債權不存在，為此提起
    本件訴訟等語，並聲明：確認被告持有如附表所示之本票債
    權對原告不存在。
三、被告則以：系爭本票之原因關係乃原告與高柏祥共同向被告
    借款新臺幣(下同)300,000元，縱認消費貸貸不能證明，但
    依原告自認之事實，亦應認有為保證高柏祥保證本票債務之
    意思，亦應負擔票據責任等語，資為抗辯，並聲明：原告之
    訴駁回。
四、本院得心證之理由：
　　原告主張係受被告詐騙而於簽發系爭本票，則為被告否認，
    並以前詞置辯，茲析論如下：
　㈠按因被詐欺或被脅迫而為意思表示者，表意人得撤銷其意思
    表示，民法第92條第1項前段定有明文。當事人主張其意思
    表示係因被詐欺或脅迫而為之者，應就其被詐欺或被脅迫之
    事實，負舉證之責任（最高法院95年度台上字第2948號判決
    要旨參照）。本件原告主張受被告詐騙而於系爭本票上簽名
    云云，自應由原告就受被告詐騙而於系爭本票上簽名之事實
    負舉證責任。
　㈡原告就此雖提出LINE截圖(見本院卷第13-21頁)，然觀其內容
    ，均是原告單方發洩情緒之用語，尚難據此認定被告有承諾
    不向原告追索，原告有受被告詐騙而於系爭本票上簽名之事
    實。又證人高柏祥結證稱：我認識被告，我有跟他借30萬元
    ，他有交付我30萬元，並且我們有約定利息，因我後來財務
    困難沒有繼續繳息，我有簽發30萬元的本票用來擔保我對被
    告的30萬元借款，就是本票裁定卷的本票，簽發本票的時候
    只有我一個人簽，原告並不在場，本票上面有原告的簽名，
    是因原告經濟有點困難，也有跟被告借過錢，被告為了讓我
    趕快還錢就拿著系爭本票要求原告簽名，原告簽名的時間應
    該是我簽完壹年左右，原告不知道我跟被告借錢等語(見本
    院卷第47-49頁)。另證人顏宏守結證稱：我認識高柏祥跟被
    告，我知道高柏祥有跟被告借款，但是金額不確定，我沒有
    看到被告將現金交給高柏祥，但是他們來往的過程，他們常
    常會談及借貸的事情，應該是有借有還，我沒有看過系爭本
    票，也沒有看過高柏祥簽立本票給被告，我認識原告兩、三
    年了，高柏祥在跟被告談論借貸的事情時，原告有無在場我
    不確定，但高柏祥有欠被告錢，這件事情原告是知情的，去
    年原告有來我開的火鍋店找我老婆借75萬元，表示要還給被
    告，所以他知道高柏祥有欠被告錢，事後高柏祥跟原告有跟
    被告商談還款的事宜，據我所知被告在去年得癌症需要用錢
    ，又希望高柏祥以50萬元結清債務，分10期每次5萬元，高
    柏祥表示他最多每個月只能還3萬元，我跟高柏祥說不夠的
    兩萬元我可以借他，這是我拒絕原告向我太太借款75萬元後
    的折衷作法，在討論還款協議的過程，原告有沒有在場我不
    記得，但是原告是知情的，因我常常去原告家坐，我跟高柏
    祥在談原告也在旁邊等語(見本院卷第50-51頁)。是依證人
    上開證述，證人高柏祥確有向被告借款300,000元，被告亦
    有交付高柏祥借款300,000元，原告在本票上簽名前即知悉
    高柏祥有向被告借款300,000元，且依原告自承：當初是被
    告要求原告在系爭本票上簽名，是想讓高柏祥不要再亂搞，
    我簽了高柏祥就會有責任，我不是第一次使用票據等語（見
    本院卷第52、53頁），顯見被告係以讓原告為高柏祥擔保，
    以促高柏祥清償之意思而請求原告於系爭本票上簽名，原告
    亦知在票據上簽名即應依票載文意負責，故原告主張係受被
    告詐騙簽發系爭本票云云，尚非可採。
　㈣末按在票據上簽名者，依票上所載文義負責；本票發票人所
    負責任，與匯票承兌人同，應負付款之責，票據法第5條第1
    項、第121條、第52條第1項定有明文。原告主張係受被告詐
    騙而簽發系爭本票云云，並非可取，已如前述，而系爭本票
    係由高柏祥簽發用來擔保其對被告的300,000元借款，原告
    約於其簽完1年左右始於發票人欄位簽名及用指印，亦有證
    人高柏祥證述綦詳，且原告亦自陳系爭本票上的簽名及指印
    都是原告本人所為等語(見本院卷第37頁)，故原告既嗣後於
    共同發票人欄位簽名及蓋指印，擔保高柏祥之系爭本票債務
    ，即應同負系爭本票之發票人責任擔保系爭本票之支付，從
    而，被告依票據法第123條規定，持系爭本票聲請法院裁定
    准予強制執行，核於法有據。
五、綜上所述，原告據以提起本訴，請求確認被告持有如附表所
    示之本票債權對原告不存在，為無理由，應予駁回。
六、、本件事證已臻明確，兩造其餘攻擊防禦方法及證據，核與
    判決之結果不生影響，爰不一一論列，併此敘明。
七、訴訟費用負擔之依據：民事訴訟法第78條。本件訴訟費用額
    ，依後附計算書確定如主文第2項所示金額。
中　　華　　民　　國　　110 　年　　12　　月　　14　　日
                  臺北簡易庭    法　官  葉藍鸚
附表：
編號 本票號碼 發票日期 金額 (新臺幣) 到期日 1 TY0000000 109年6月6日 300,000元 未載 
訴訟費用計算書
項　　    目               金　額（新臺幣）　　   備　註
第一審裁判費   　 　　     3,200元
合　　　　計　　　         3,200元
以上正本係照原本作成。
如不服本判決，應於判決送達後20日內向本庭提出上訴狀（須按
他造當事人之人數附繕本）。如委任律師提起上訴者，應一併繳
納上訴審裁判費。
中　　華　　民　　國　　110 　年　　12　　月　　14　　日
                                書記官  林錫欽